ACORDAO-COMPLETO-2351932

ACÓRDÃO DE RELAÇÃO

ACÓRDÃO DE RELAÇÃO 2613/2019 ATA 11/2019 - SEGUNDA CÂMARA

Acórdão 2613/2019-TCU-Segunda Câmara
	Tratam os autos de tomada de contas especial instaurada pela Secretaria de Políticas Públicas de Emprego do extinto Ministério do Trabalho e Emprego, em 17 de abril de 2007, para apurar irregularidades relativas à execução dos Convênios SPPE/MTE 035/2003/GDS/MA e 042/2004-GDS/MA,	celebrados com o objetivo de promover ações de qualificação social e profissional de trabalhadores do Estado do Maranhão no âmbito do projeto Plano Territorial de Qualificação no âmbito do Plano Nacional de Qualificação – PNQ.
	Considerando que a Comissão de Tomada de Contas Especial designada para tal apuração optou pelo desmembramento por entidade do objeto da TCE e que, em 8 de janeiro de 2014, o TCU recebeu dez processos de TCE autuados;
	considerando que o presente processo cuida exclusivamente das irregularidades verificadas nos Contratos GDS 113/2003 e 115/2003, firmados com o Instituto de Desenvolvimento Humano e Social – IDHS e referentes ao Convênio SPPE/MTE 035/2003/GDS/MA, e que os responsáveis identificados nessa TCE foram Ricardo de Alencar Fecury Zenni, ex-Gerente de Desenvolvimento Social do Estado do Maranhão, Jorge Creso Cutrim Demétrio, ex-presidente do Instituto de Desenvolvimento Humano e Social – IDHS, e o próprio IDHS, instituição contratada;
	considerando que a Secretaria de Controle Externo de Tomada de Contas Especial, responsável por analisar a documentação recebida em resposta à diligência realizada pela extinta Secretaria de Controle Externo no Estado do Maranhão, constatou que o último pagamento referente aos dois contratos em comento foi realizado em 13/2/2004 e que eventual sanção administrativa decorrente das irregularidades identificadas está prejudicada, pois já se passaram mais de dez anos desde a data de ocorrência sem ter havido audiência, citação ou oitiva válidas;
	considerando que as irregularidades relativas à substituição indevida de profissionais originalmente integrantes do corpo técnico das contratadas, em inobservância ao § 3º do art. 13 da Lei 8.666/1993 (Contratos 113/2003 e 115/2003) ; à indevida dispensa de licitação (Contratos 113/2003 e 115/2003) ; dispensa de licitação com base no art. 24, inciso XIII, da Lei 8.666/1993, sem que a contratante realizasse a pesquisa de preços a que se refere o inciso III do parágrafo único do art. 26 da Lei 8.666/1993 (Contratos 113/2003 e 115/2003) ; e à deficiência de supervisão e fiscalização da execução dos objetos dos Contratos GDS 113/2003 e 115/2003 não são mais passíveis de sancionamento;
	considerando que a irregularidade relacionada a inconsistências em fichas de presença de cursos ministrados foi elidida, pois o exame da documentação fornecida em resposta à diligência não evidenciou o conflito indicado anteriormente;
	considerando que não foram identificados outros processos em tramitação nesta casa, nos quais constem débitos imputáveis solidariamente aos responsáveis arrolados nos presentes autos;
	considerando o débito histórico decorrente das irregularidades relativas: i) à existência dos mesmos estudantes em controles de frequência de cursos oferecidos em períodos e horários coincidentes (Contrato GDS 113/2003) ; ii) à carga horária contratada parcialmente não cumprida (Contratos GDS 113/2003 e 115/2003) ; e iii) à liquidação irregular e ao pagamento de despesas em razão de deficiência no serviço de supervisão e fiscalização e da apresentação parcial da documentação comprobatória (Contratos GDS 113/2003 e 115/2003) ; totalizam R$ 3.860,64, sendo R$ 475,64 (data-base 23/12/2003) relacionados a problemas nos controles de frequência dos alunos e R$ 3.385,00 (data-base 13/2/2004) referentes ao não cumprimento da totalidade da carga horária contratada e que, atualizado até 1/1/2017, esse débito alcança R$ 8.221,54;
	considerando, dessa forma, que, estando o referido débito em montante inferior ao limite de alçada fixado pela IN TCU 71/2012, com a redação dada pela IN TCU 76/2016, o TCU pode determinar o arquivamento destes autos, nos termos do art. 93 da Lei 8.443/1992, sem o cancelamento do débito, continuando os devedores obrigados ao pagamento do débito para lhes ser dada a quitação;
os Ministros do Tribunal de Contas da União, reunidos em Sessão de 2ª Câmara, ACORDAM, por unanimidade, nos termos do art. 93, da Lei 8.443/1992, e dos arts. 143, V, “a”, e 213 do Regimento Interno do TCU, em:
a) arquivar os presentes autos, sem o cancelamento do débito, continuando os devedores obrigados ao pagamento do débito para lhes ser dada a quitação;
b) dar ciência ao Ministério da Economia quanto à necessidade de se alterar o valor do débito imputado a Ricardo de Alencar Fecury Zenni, a Jorge Creso Cutrim Demétrio e ao Instituto de Desenvolvimento Humano e Social para R$ 475,64 (data-base 23/12/2003) e R$ 3.385,00 (data-base 13/2/2004) , nos termos do art. 12, inciso IV, da Lei 8.443/1992;
c) dar ciência desta deliberação aos interessados e ao Ministério da Economia;
d) arquivar os presentes autos, nos termos do art. 213 do Regimento Interno do TCU.
1.Processo TC-Processo 001.512/2014-5 (TOMADA DE CONTAS ESPECIAL) 
       1.1 Classe de Assunto: II.
	1.2. Responsáveis: Instituto do Desenvolvimento Humano e Social - IDHS (CNPJ 05.832.015/0001-30) ; Jorge Creso Cutrim Demétrio (CPF XXX.437.233-XX) ; Ricardo de Alencar Fecury Zenni (CPF XXX.355.341-XX) .
	1.3. Unidade: Entidades/órgãos do Governo do Estado do Maranhão.
	1.4. Relatora: ministra Ana Arraes.
	1.5. Representante do Ministério Público: Procurador Marinus Eduardo De Vries Marsico.
	1.6. Unidade Técnica: Secretaria de Controle Externo de Tomada de Contas Especial (SecexTCE) .
	1.7. Representação legal: não há.
	1.8. Determinações/Recomendações/Orientações: não há.

Segunda Câmara

Instituto do Desenvolvimento Humano e Social - IDHS (CNPJ 05.832.015/0001-30); Jorge Creso Cutrim Demétrio (CPF XXX.437.233-XX); Ricardo de Alencar Fecury Zenni (CPF XXX.355.341-XX).

ANA ARRAES

não há.

TOMADA DE CONTAS ESPECIAL (TCE)

Secretaria de Controle Externo de Tomada de Contas Especial (SecexTCE).